【裁判字號】    89,裁,291
【裁判日期】    890303
【裁判案由】    有關稅捐事務
【裁判全文】
行  政  法  院  裁  定                            八十九年度裁字第二九一號
    原      告  甲○○
    被      告  臺北縣稅捐稽徵處
右當事人間因有關稅捐事務事件，原告不服財政部中華民國八十八年二月九日台財訴
第000000000號再訴願決定，提起行政訴訟。本院裁定如左︰
    主  文
原告之訴駁回。
    理  由
按提起訴願，以有行政處分之存在為前提要件；所謂行政處分者，係指行政機關就公
法上具體事件所為之決定或其他公權力措施而對外直接發生法律效果之單方行政行為
，至行政機關對於調查事實所為之敘述或理由之說明，既不因該項敘述或說明而生何
法律上之效果者，自非行政處分，人民即不得對之提起訴願。本件原告以被告依訴外
人楊金火申報資料，誤將楊君所有分別坐落於原告所有台北縣板橋市○○○段浮洲小
段一五九之一地號土地及楊君自己所有同小段一六○之三地號土地上之房屋（門牌號
碼及面積分別為台北縣板橋市○○路○段二六五巷七之八號，四九．六平方公尺；以
及同巷七之四號，一、一二一平方公尺）之稅籍資料均記載房屋坐落基地為原告所有
一五九之一地號土地上，幫助第三人強行侵占原告房屋基地，且因系爭楊君所有同巷
七之四號房屋並非與同巷七之八號房屋同坐落於一一四線拓寬道路拆除範圍內，被告
錯誤之稅籍資料顯圖利他人謀取拆除補償金等語，申請更正其所有土地上楊君之房屋
（台北縣板橋市○○路○段二六五巷七之四號）之稅籍資料，經被告以八十六年十二
月十二日八六縣稅財字第一九三八二一號函復原告，略以：「主旨：有關台端對坐落
板橋市○○路○段二六五巷七之四、七之八號房屋之申報稅籍，課稅資料等疑義案，
．．．說明：．．．三、經查台端並非主旨房屋向本處申報現值及使用情形時之當事
人，該房屋之課稅資料，在申報人未向本處申請更正之前，本處未便辦理。．．．」
原告對該函內容不服，循序提起行政訴訟。按「房屋稅依房屋現值，按左列稅率課徵
之：．．．」「納稅義務人應於房屋建造完成之日起三十日內向當地主管稽徵機關申
報房屋現值及使用情形，其有增建、改建、變更使用或移轉承典時亦同。」「主管稽
徵機關依據納稅義務人所申報之現值，並參照不動產評價委員會評定之標準，核計房
屋現值。」分別為房屋稅條例第五條、第七條及第十條第一項所明定。依上開規定，
納稅義務人申報之房屋現值及使用情形等稅籍資料，僅供稅捐稽徵機關作為核計房屋
現值之課稅資料，屬於作成課稅處分之事實根據。是課稅資料之作成，對外並不直接
發生任何法律效果，自非行政處分，應俟稅捐稽徵機關依該課稅資料作成課稅處分，
始得作為行政爭訟之標的。本件原告並非系爭房屋稅籍資料之納稅義務人，其提出系
爭房屋之相關稅籍資料，固可供被告日後作成正確課稅處分之參考，然被告本於職權
應調查課稅事實之有無，不受第三人主張或申請資料之拘束。原告既非系爭房屋向被
告申報現值及使用情形時之當事人，亦非被告依職權調查課稅事實之被調查人，是被
告函復否准原告更正系爭稅籍資料之申請，對原告尚不直接發生任何法律上不利之效
果，難認該函為行政處分，揆諸上開說明，自不得對之提起訴願、再訴願。一再訴願
決定遞以實體決定駁回雖有未洽，惟其結果並無不同，仍應予維持。茲原告復提起行
政訴訟，自非合法，應予駁回。
據上論結，本件原告之訴為不合法，爰依行政訴訟法第十四條第一項，裁定如主文。
中    華    民    國     八十九      年      三      月       三        日
                    行 政 法 院 第 五 庭
                                審 判 長 評  事      廖  政  雄
                                         評  事      趙  永  康
                                         評  事      沈  水  元
                                         評  事      林  清  祥
                                         評  事      姜  仁  脩
右  正  本  證  明  與  原  本  無  異
                                         法院書記官  葛  雅  慎
中    華    民    國     八十九      年      三      月       三        日


司法院資訊處製作；財團法人民間司法改革基金會備份。
